臺灣臺中地方法院交通事件裁定　　　　96年度交聲字第1125號
原處分機關　交通部公路總局臺中區監理所
異　議　人
即受處分人　中統貨運企業股份有限公司
　　　　　　統一編號：000.
代　表　人　張進成
上列受處分人因違反道路交通管理處罰條例案件，對於交通部公
路總局臺中區監理所民國96年9 月20所為之裁決（中監違字第裁
60-GD0000000號裁決書），聲明異議，本院裁定如下：
        主   文
原處分撤銷。
中統貨運企業股份有限公司汽車駕駛人，行經有燈光號誌管制之
交岔路口闖紅燈，處罰鍰新臺幣仟陸佰元，並記違規點數點
；又駕駛汽車有違反道路交通管理處罰條例之行為，經交通勤務
警察制止時，不聽制止而逃逸，處罰鍰新臺幣仟元，並記違規
點數壹點。
        理   由
一、原處分機關裁決意旨：臺中市警察局第六分局於96年7月25
    日18時13分在中港路、工業區一路處查獲車號7K-105號營貨
    運曳引車有「一、闖紅燈（東向西中港路直行）。二、經執
    行交通勤務警察鳴笛示警停車，仍加速逃逸不停」違規，遂
    以中市警交字第GD0000000 號舉發違反道路交通管理事件通
    知單逕行舉發，受處分人於期限內到案提出申訴，經函轉舉
    發單位查復略以「... 執行勤務，臺中港路行進方向已亮紅
    燈時，立即以手勢鳴笛制止中港路行進車輛停止。惟該車不
    服制止仍闖紅燈，遂當場記明以資辨識之資料並依同條例第
    7 條之2 規定予以逕行舉發」，該所遂依道路交通管理處罰
    條例第53條、第60條第1 項及違反道路交通管理事件統一裁
    罰基準表之規定，於96年9 月20日掣發中監違字第裁60-GD0
    000000號裁決書，裁處低額罰鍰6,600 元整，另查本案罰鍰
    已繳納。依法裁處應無不合等語。
二、受處分人聲明異議意旨：
    (一)異議人即受處分人（以下稱受處分人）之司機主張當日駕
      駛車號7K-105號曳引車行經有號誌管制之臺中港路與工業
      一路口，當時路口號誌顯示為可通行之綠色燈號，因司機
      並未目視及現場執勤職務之員警，於是自行依據經驗法則
      判斷號誌變換時間尚足以通過路口，孰料行駛至路口中央
      ，號誌燈號變換，執勤員警即制止行進車輛前進，因此造
      成司機違規之嫌，係違反道路交通管理處罰條例第53條第
      1 項之規定。
    (二)執法員警於違規通知單上，另依道路交通管理處罰條例第
      60 條 第1 項之規定，對受處分人之司機加開拒絕停車接
      受稽查而逃逸之處罰。惟依條例文義而論，第60條第1 項
      之處罰應針對稽查員警有意盤查，且駕駛人已明知須接受
      盤查之情況下，卻不依稽查員警制止或指示停車，仍惡意
      逃逸之違規。經向舉發員警證實，是日時值執行交通指揮
      勤務，因無法離開工作崗位，僅以足以辨識之車號對受處
      分人之司機開立罰單，因此並無任何要求車輛停止進行稽
      查之動作，既無盤查之意，何來逃逸之舉？且員警雖聲稱
      已鳴笛示警，但司機以為鳴笛聲乃為制止車輛前進之警告
      ，並非示意停車接受稽查之指示，當時因號誌燈光已屆變
      更，司機定當是加速通過以免製造交通圍堵，因此造成闖
      紅燈之嫌，若受處分人之司機依執勤員警所述應依鳴笛聲
      而隨即停車，則闖紅燈之違規行為即無法成立，此罰單即
      無構成之事實，兩罰有互相矛盾之處，且當日被舉發時間
      為18 時13 分，正值下班流量尖峰期，因車輛行速僅為加
      速通過路口，並無逃逸之意，且於車陣中亦無法逃逸，故
      加開逃逸罰則於理不合。
    (三)此罰單為逕行舉發，今無照片為證，執勤員警亦無趨前盤
      查，就此違規事實，歸責受處分人之司機逃逸違規，實有
      不公之處。因此聲明異議等語。
四、按道路交通管理處罰條例第53條第1項、第60條第1項及第63
    條第1 項第3 款、第1 款規定：汽車駕駛人，行經有燈光號
    誌管制之交岔路口闖紅燈者，處新臺幣1,800 元以上5,400
    元以下罰鍰，並記違規點數3 點；另汽車駕駛人，駕駛汽車
    有違反本條例之行為，經交通勤務警察或依法令執行交通稽
    查任務人員制止時，不聽制止或拒絕停車接受稽查而逃逸者
    ，除按各該條規定處罰外，處新臺幣3,000 元以上6,000 元
    以下罰鍰，並記違規點數1 點。經查：受處分人於96年7 月
    25日18時13分在中港路、工業區一路處有「闖紅燈」、「不
    聽制止而逃逸」等情，有中市警交字第GD0000000 號舉發通
    知單一紙、96年8 月16日中分警交字第0960027982號函文一
    紙在卷可稽，受處分人雖以上開理由聲明異議，惟：
  (一)本件證人即舉發員警甲○○於96年11月5 日到院具結證稱：
    「（問：96年7 月25日晚上6 時13分，於中港路與工業一路
    路口執勤？）答是，當時我站在路中央指揮交通，本件違規
    係我舉發」、「（問：路口變為紅燈時，大貨車是否已經過
    停止線？）還沒有。該車距離停止線還有10到15公尺，燈號
    已經變為紅燈」、「路口變為紅燈，但大貨車仍是加速行駛
    、繼續前進」等語，有96年11月5 日訊問筆錄在卷足稽，故
    受處分人所有之車號7K-105號車輛於上開時地有闖紅燈違規
    一節，堪以認定。
  (二)按道路交通管理處罰條例第60條第1 項既明定汽車駕駛人，
    駕駛汽車有違反道路交通管理處罰條例之行為，經交通勤務
    警察制止時，不聽制止或拒絕停車接受稽查而逃逸者之處罰
    規定，是上開違規行為既有「不聽制止而逃逸」及「拒絕停
    車接受稽查而逃逸」行為態樣之分，二者自有差異，依法條
    文意解釋，所謂「不聽制止而逃逸」乃行為人有違反道路交
    通管理處罰條例之行為刻正發生時，經交通勤務警察當下制
    止時，不聽制止逃逸而言，所謂「拒絕停車接受稽查而逃逸
    」乃行為人違反道路交通管理處罰條例之行為已結束，為交
    通勤務警察發現攔停而拒絕停車接受稽查而逃逸而言。次查
    ：上開證人即舉發員警甲○○同日在本院具結證稱：「（問
    當時車號7K-105號違規經過？）答：我站在路口指揮交通，
    路口變為紅燈，我舉停止手勢，並鳴笛示警，但該大貨車仍
    是加速行駛，我見狀就指著大貨車並繼續鳴笛示警，但大貨
    車仍繼續前進，不理會我，我就記下該車車號，回派出所再
    開單舉發。」、「當時天色已晚，我有拿閃光指揮棒... 」
    、「我是要制止大貨車闖紅燈，並非要大貨車停車接受稽查
    」等語明確，再觀當時員警所在位置、手持閃光指揮棒及所
    做攔停舉動等客觀情況，衡情一般人應能認知到員警在從事
    攔停之動作。況受處分人於聲明異議狀內自承『司機以為鳴
    笛聲乃為制止車輛前進之警告』，復於96年11月5 日代理人
    到院訊問時陳稱：「... 後來聽到員警鳴笛指示停車時，因
    為他已經加速上坡，所以無法停下，故加速通過該路口..」
    等語，核與證人所述情形相符，詎其猶未聽從制止而駛離，
    顯見受處分人於『闖紅燈』違規行為刻正發生之際，經交通
    勤務警察制止，不聽制止而逃逸之意思及行為甚明。依前揭
    所述，受處分人受舉發之違規行為係該當道路交通管理處罰
    條例第60條第1 項『不聽制止而逃逸』，尚非『拒絕停車接
    受稽查而逃逸』，受處分人據此為辯，容屬有誤。
  (三)道路交通管理處罰條例第60條第1 項及「違反道路交通管理
    事件統一裁罰基準及處理細則」有關「逕行舉發」之規定，
    本即在「為加強道路交通管理，維護交通秩序，確保交通安
    全」之立法目的所為之特別規定。其前提本即在遇有「駕駛
    汽車有違反本條例之行為，經交通勤務警察或依法令執行交
    通稽查任務人員制止時，不聽制止或拒絕停車接受稽查而逃
    逸」時，所預定之罰則。類似此種「不聽制止或拒絕停車接
    受稽查而逃逸」之情形，本均係在極短之時間內發生，於客
    觀上本即難以取證，故法律授權執行取締之警員，得採「逕
    行舉發」之方式，於查明車牌號碼、車輛種類、車主姓名或
    地址相符後，得逕由舉發機關掣單送達被通知人，此種基於
    法律明示授權之行政處分，既係本於法令所為之作為，本即
    於法無違，亦無必須附有其他諸如照片等證據以為佐證，係
    公務員基於職務上權力，依法就特定之具體事件所為具有公
    法上效果之單方行政行為，基於公務員為公法上行為具有公
    信力之原則，該行政處分當可被推定為真正，其據以依法處
    分之事實認定亦為真正無誤。反之，若謂公務員一切行政行
    為均需預留證據以證其實，則國家行政勢必窒礙難行，據此
    ，刑事訴訟法就犯罪證據有關之規定中與屬行政秩序罰之交
    通違規裁罰本質不合之部分，自不在準用之列，從而，受處
    分人既未就執勤警員之舉發有誤乙節提出相關證據以供調查
    ，且查無任何證據足資證明其有捏造事實違法取締之情事，
    則執勤警員本其維護交通秩序、安全職責所為之舉發，自應
    受到合法、正確之推定，且其到庭具結作證，更係以刑事責
    任擔保其證言之真實性，本件舉發員警既已到庭證述如上，
    且與受處分人並不相識，彼此間亦無任何嫌隙，當不至甘冒
    涉犯偽證罪之風險，蓄意構陷受處分人，本院就其前開證言
    又查無顯著瑕疵或與事實不符之處，是其證述應堪採信。
五、綜上所述，原處分機關以受處分人違規事證明確，而依道路
    交通管理處罰條例第53條第1項及第60條第1項，裁處受處分
    人罰鍰新臺幣6,600元，固非無見。惟：
  (一)受處分人係於違反道路交通管理處罰條例行為之際，於交通
    勤務警察制止時，不聽制止而逕自離去，核與道路交通管理
    處罰條例第60條第1 項所定駕駛人違規後，「拒絕停車接受
    稽查」之要件不合，已如前述，故受處分人所為應該當同條
    第1 項之「不聽制止而逃逸」之違規行為。原處分機關依道
    路交通管理處罰條例第60條第1 項「拒絕停車接受稽查而逃
    逸」予以裁罰即有不當。
  (二)汽車駕駛人有道路交通管理處罰條例第53條第1 項、第60
    條第1 項情形者，除依原條款處罰鍰外，分別並記違規點數
    3 點、1 點，道路交通管理處罰條例第63條第1 項第3款 、
    第1 款分別定有明文，是原處分機關裁決書就受處分人本件
    2 個違規行為漏未依同條第63條第1 項第3 款、第1款 分別
    各記違規點數，於法亦有未合。
  (三)綜上所述，本件受處分人異議意旨雖無理由，惟原處分既有
    未洽，自應由本院將原處分撤銷，依同條例第53條第1 項、
    第60條第1 項，裁處受處分人各依該條項罰鍰新臺幣3,600
    元及3,000 元，並依同條例第63條第1 項第3 款、第1 款規
    定並予記違規點數共4 點，如主文所示，以資適法。
五、據上論斷，應依道路交通管理處罰條例第87條第2項，道路
    交通案件處理辦法第20條前段，裁定如主文
中　　華　　民　　國　　96　　年　　11　　月　　26　　日
                    交通法庭    法  官  陳慧珊
上正本證明與原本無異。
如不服本裁定應於送達後5日內向本院提出抗告狀。
                                書記官  施玉卿
中　　華　　民　　國　　96　　年　　11　　月　　26　　日
